臺灣高等法院刑事判決
110年度上易字第1646號
上  訴  人  臺灣士林地方檢察署檢察官
被      告  紀建煒






上列上訴人因被告竊盜案件，不服臺灣士林地方法院108年度易
字第796號，中華民國110年4月30日第一審判決（起訴案號：臺
灣士林地方檢察署108年度偵字第1337號），提起上訴，本院判
決如下：
    主  文
上訴駁回。
　   理  由
一、公訴意旨略以：被告紀建煒與共同被告劉國才、蕭任鋒（經
    原審法院分別判處有期徒刑10月、6月確定）竟共同意圖為
    自己不法之所有、基於竊盜犯意聯絡，於107 年9 月19日18
    時30分許，由被告蕭任鋒駕駛其依被告劉國才指示租用之車
    牌號碼000-0000號自小客車（下稱A車）搭載被告劉國才，
    至臺北市○○區○○街00號空地，並雇用不知情之貨車司機即證
    人賴彥維駕駛車牌號碼000-000號抓斗式大貨車（下稱B車）
    ，先後2 次將金煌營造有限公司（下稱金煌公司)放置在該
    處之4M型鋼護欄共計68座（下稱系爭鋼材），價值共新臺幣
    【下同】59萬8,400元）吊掛運離現場，由被告蕭任鋒駕駛
    上開車輛帶路前至國道第一高速公路下林口第二交流道處，
    與被告紀建煒駕駛之車牌號碼00-0000號自用小客車（下稱C
    車）會合，共同前往桃園市龜山區忠義路3段231巷128弄底
    空地（下稱系爭空地），將上開贓物變賣予被告紀建煒透過
    不知情之陳世明（另經臺灣士林地方檢察署檢察官以108年
    度偵字第1337號為不起訴處分）洽談之回收業者林阿傳、林
    宏國（另經臺灣士林地方檢察署檢察官以108年度偵字第133
    7號為不起訴處分），獲得不法利益12萬3,738元。嗣於107 
    年9 月25日上午10時許，經告訴人即金煌公司總經理謝幸達
    發現遭竊而報警處理，經警調閱案發地附近監視錄影畫面，
    始循線查獲。因認被告紀建煒與共同被告劉國才、蕭任鋒共
    同涉犯刑法第321 條第1 項第4 款之結夥三人以上竊盜罪嫌
    云云。
二、按犯罪事實應依證據認定之，無證據不得認定犯罪事實；不
    能證明被告犯罪或其行為不罰者，應諭知無罪之判決，刑事
    訴訟法第154 條第2 項、第301 條第1 項分別定有明文。次
    按認定不利於被告之事實，須依積極證據，苟積極證據不足
    為不利於被告事實之認定時，即應為有利被告之認定。又事
    實之認定，應憑證據，如未能發現相當證據，或證據不足以
    證明，自不能以推測或擬制之方法，為裁判基礎；而認定犯
    罪事實所憑之證據，雖不以直接證據為限，間接證據亦包括
    在內，然無論直接證據或間接證據，其為訴訟上之證明，須
    於通常一般之人均不致有所懷疑，而得確信其為真實之程度
    者，始得據為有罪之認定，倘其證明尚未達此一程度，而有
    合理之懷疑存在時，無從為有罪之確信，自不得遽為有罪之
    判決；苟積極證據不足以為不利於被告事實之認定，自應為
    有利於被告之認定，更不必有何有利之證據。又檢察官所提
    出之證據，不足為被告有罪之積極證明，或其指出證明之方
    法，無從說服法院以形成被告有罪之心證，基於無罪推定之
    原則，自應為被告無罪判決之諭知。
三、公訴意旨認被告紀建煒（下稱被告）涉有上開結夥三人以上
    之加重竊盜犯行，無非係以證人即告訴人謝幸達於警詢時之
    證述、證人即共同被告劉國才於警詢及偵查中之證述、桃園
    市○○區○○巷○○○路0段000巷○○○○○○○○○○○○○○號碼00-0000號自
    小客車車籍資訊系統列印資料、證人林阿傳使用手機通聯記
    錄、證人陳世明簽名之收受物品登記＆切結書、廣福地磅行
    地磅單、指認犯罪嫌疑人紀錄表、案發地臺北市○○區○○街00
    號旁空地監視錄影畫面翻拍照片、證人賴彥維與自稱蕭志翔
    之人LINE對話紀錄、證人賴彥維提出精準地磅單、系爭空地
    蒐證照片、告訴人陳報狀等為其主要論據。被告經合法傳喚
    未到庭應訊，惟上開事實，前據被告紀建煒於原審審理中固
    坦承於起訴書所載時地，駕駛C車與共同被告蕭任鋒、劉國
    才會合後，引領證人賴彥維將系爭鋼材下貨，並參與變賣系
    爭鋼材過程之事實，惟堅詞否認有何竊盜犯行，辯稱：當時
    我人在龜山，劉國才突然說要載來系爭鋼材賣我，我一時起
    了貪念想要賺這筆快錢就答應他，我找證人陳世明商借場地
    給我存放，並用12萬跟劉國才買下，於翌日再出賣這批鋼材
    ，他們的竊盜行為我不知情等語。
四、經查：
  ㈠被告有於107年9月19日經共同被告劉國才聯繫後，同意協助
    處理系爭鋼材，並駕駛C車與共同被告蕭任鋒駕駛之A車搭載
    共同被告劉國才、證人賴彥維駕駛之B車在國道第一高速公
    路下林口第二交流道處會合，因當時時間已晚回收廠已關閉
    ，被告商請友人即證人陳世明幫忙找尋存放之場地後，帶同
    共同被告蕭任鋒、劉國才、賴彥維分別駕駛前揭車輛，共同
    前往系爭空地，將鋼材放置於系出空地，於翌日在證人陳世
    明之陪同下，由被告紀建煒將系爭鋼材販賣予證人林阿傳，
    由證人林阿傳以每公斤8.2元之價格回收等情，業經被告紀
    建煒於警、偵訊及原審審理中自承在卷（見臺灣士林地方檢
    察署108年度偵字第1337號偵查卷【下稱偵查卷】第39頁至
    第49頁、原審卷㈠第137頁至第143頁、原審卷㈢第145頁至第1
    48頁、第393頁至第407頁），核與證人陳世明、林阿傳、林
    宏國、賴彥維之證述大致相符（見偵查卷第51頁至第68頁、
    第73頁至第89頁、第535頁至第541頁、第551頁至555頁、第
    619頁至第623頁、原審卷㈠第291頁至第329頁），並有桃園
    市龜山區永樂巷往忠義路3 段231 巷口監視錄影畫面翻拍照
    片、證人陳世明簽名之收受物品登記＆切結書、廣福地磅行
    地磅單在卷可稽（見偵查卷第179頁至第181頁、第251頁至
    第255頁）。
　㈡被告雖有前開經共同被告劉國才聯繫後，參與處理系爭鋼材
    之過程，然被告於共同被告劉國才、蕭任鋒於臺北市○○區○○
    街00號空地行竊時，並不在場，業據證人即共同被告劉國才
    、蕭任鋒、證人賴彥維分別於警詢及原審審理時證述明確（
    見偵查卷第11頁至第18頁、第21頁至第37頁、第73頁至第89
    頁、第593頁、第599頁、原審卷㈠第293頁至第312頁、原審
    卷㈡第44頁），被告是否有與共同被告劉國才、蕭任鋒共同
    行竊系爭鋼材，即非無疑。
　㈢又證人即共同被告劉國才於警詢時係證稱：案發當天伊在林
    口，被告開車來載伊，後來又把伊丟在半路，伊沒有到案發
    現場，伊案發當日人在林口，跟被告在一起，不可能出現在
    內湖區新豐街50號，伊只知道蕭任鋒帶大貨車司機裝載系爭
    鋼材來找被告要將系爭鋼材下貨給被告等語（見偵查卷第11
    頁至第18頁），亦未證及被告有與共同被告蕭任鋒共同行竊
    系爭鋼材之情。劉國才雖於原審審理之末，翻異前詞，表示
    願意認罪，並供承：伊有一起去臺北市○○區○○街00號空地，
    且有從頭到尾參與本案犯行，然陳稱被告與共同被告蕭任鋒
    才是主謀，伊只是在旁邊看云云（見原審卷㈢第275頁），然
    劉國才前後所述，就其所為本有避重就輕之情，且就其所稱
    本案被告與共同被告蕭任鋒為主謀，被告與蕭任鋒究係有何
    共同謀議、行為分擔之情，亦全未提出任何佐證以實其說，
    實有可疑。審諸證人即共同被告蕭任鋒於警詢證稱：伊是駕
    駛A車載劉國才去內湖區新豐街50號空地，沿路劉國才都用
    伊電話跟不知名人士聯絡，現場抓斗式大貨車（即B車）是
    劉國才叫伊打電話至托運行叫的貨車，伊在現場是負責車輛
    交管、劉國才在旁邊看，當晚就系爭鋼材載往系爭空地，是
    跟貨車司機約在高速公路林口第2交流道口會合，到達後看
    到被告駕駛C車在等待我們，開車帶我跟及貨車前往系爭空
    地，將貨車上的系爭鋼材對放在系爭空地等語（見偵查卷第
    21頁至第27頁），並於原審審理時明確證稱：伊在開大有巴
    士，有正當工作，劉國才是伊的藥頭，被告伊完全不認識，
    當天是劉國才要給伊安非他命，所以伊才幫劉國才叫回頭車
    ，伊是運輸業的，交車伊比較懂，劉國才是用LINE跟被告聯
    絡，伊親眼看到劉國才LINE上寫阿煒，是車開到林口，才聽
    到劉國才跟被告聯絡，伊也是那時候才跟被告見面，被告不
    是共同竊盜，是收受贓物，伊聽到劉國才跟被告在LINE裡面
    講的就是這樣等語（見原審卷㈡第42頁至第44頁），是尚難
    僅憑共同被告劉國才前開所言，即認被告有共同行竊系爭鋼
    材之情。
　㈣參以證人陳世明於警詢時證稱：伊知道被告於107年9月19日
    晚上接獲電話說有一批廢鐵需要回收，因為被告叫伊跟朋友
    借地方讓他放廢鐵，伊覺得奇怪，所以當場跟被告說這麼晚
    了，不要接這筆生意，但被告說有錢可以賺就賺，伊只好幫
    他介紹朋友的空地給他做放置廢鐵型鋼使用，因為晚上回收
    場沒開門所以一定要找空地，早上才送回收場，被告執意一
    直要收這批廢鐵型鋼，一直拜託伊幫忙找空地，伊禁不起人
    情壓力所以幫他找了系爭空地讓他放置廢鐵型鋼。107年9月
    20日被告拜託伊載被告過去系爭空地，是被告聯絡回收場進
    行回收，但因為被告跟伊說他沒有帶證件，所以被告就跟伊
    借證件，讓伊提供證件給回收場登記，並由伊親自在回收登
    記＆切結書上簽名等語（見偵查卷第51頁至第59頁），並有
    收受物品登記＆切結書在卷可稽（見偵查卷第179頁），是被
    告辯稱其係認為有利可圖，方臨時決意接受被告劉國才運來
    之系爭鋼材，並請證人陳世明商借場地給其存放等語，即非
    全然無憑。則共同被告劉國才、蕭任鋒指示不知情之證人賴
    彥維將系爭鋼材載運離臺北市○○區○○街00號空地時，其等竊
    盜犯行業已既遂，縱嗣後被告購買系爭鋼材，至多僅得認為
    其涉犯故買贓物之犯嫌，尚難憑此認定被告與劉國才、蕭任
    鋒就竊取系爭鋼材於有何犯意聯絡及行為分擔，併此敘明。
　㈤綜上所述，被告雖有前開經共同被告劉國才聯繫後，參與處
    理系爭鋼材之過程，然被告於共同被告劉國才、蕭任鋒於臺
    北市○○區○○街00號空地行竊時，並不在場，難認被告與共同
    被告劉國才、蕭任鋒有何共同謀議本件竊盜犯行之情。公訴
    人所提出之上揭證據，無從使通常一般之人均不致有所懷疑
    ，而得確信被告有上揭公訴意旨所指之犯行，尚不足以使本
    院形成被告涉犯刑法第321 條第1 項第4 款之結夥三人以上
    竊盜罪嫌之確信心證。是依公訴人所提出之證據，既不足為
    被告為有罪之積極證明，亦無從說服本院形成被告為有罪之
    心證，基於無罪推定之原則，自應為被告無罪之諭知。
　㈥另刑事訴訟法第300 條所規定，有罪之判決，得就起訴之犯
    罪事實，變更檢察官所引應適用之法條者，係指法院在事實
    同一之範圍內，不變更起訴之犯罪事實；亦即在不擴張及減
    縮原訴之原則下，於不妨害基本社會事實同一之範圍內，始
    得自由認定事實，適用法律。依前所述，本案被告所為涉有
    故買贓物罪嫌，惟因竊盜罪與贓物罪，犯罪構成要件迥不相
    同，侵害財產法益亦有不一，所受法律評價，大不相同，罪
    質並無共通性可言，依上開說明，二者社會基本事實並不同
    一，本院無從變更起訴法條就被告所涉故買贓物罪嫌加以審
    判，此部分自應於本案判決無罪確定後，由檢察官另行偵辦
    處理，併此敘明。
五、原審經審理後，認檢察官所提證據，尚不能證明被告犯罪，
    而對被告為無罪諭知，經核其認事用法、證據之取捨，均已
    詳為敘明，並無不合。檢察官上訴意旨略以：被告於共同被
    告劉國才、蕭任鋒竊取系爭鋼材之際尚未覓得放置地點時即
    已電詢證人陳世明尋覓放置贓物地點，尋得後即驅車至林口
    地磅站接應，足臻案發時被告即與共同被告劉國才、蕭任鋒
    共謀；證人賴彥維於原審證述被告有給付其7000元費用，且
    共同被告劉國才於原審審理時供稱被告與共同被告蕭任鋒係
    主謀，足認被告與共同被告劉國才、蕭任鋒有犯意聯絡、行
    為分擔，原審判決，認事用法尚有未恰，難謂允當。爰請求
    撤銷原判決，另為更合法妥適之判決云云，惟查：
　㈠依證人陳世明之證述，被告辯稱其係認為有利可圖，方臨時
    決意接受被告劉國才運來之系爭鋼材，並請證人陳世明商借
    場地給其存放等語，並非全然無憑，已如前述。況共同被告
    劉國才、蕭任鋒指示不知情之證人賴彥維將系爭鋼材載運離
    臺北市○○區○○街00號空地時，其等所竊取之系爭鋼材即已置
    於其等實力支配之下，是其等竊盜犯行業已既遂，縱嗣後被
    告購買系爭鋼材，至多僅得認為被告另涉犯故買贓物犯嫌，
    尚難憑此認定被告與劉國才、蕭任鋒就竊取系爭鋼材有何犯
    意聯絡及行為分擔，檢察官執此上訴，實屬無由。
　㈡又共同被告劉國才雖於原審審理之末，翻異前詞，表示願意
    認罪，並供承：被告與共同被告蕭任鋒才是主謀，伊只是在
    旁邊看云云（見原審卷㈢第275頁），然劉國才前後所述，就
    其所為本有避重就輕之情，且就其所稱本案被告與共同被告
    蕭任鋒為主謀，被告與蕭任鋒究係有何共同謀議、行為分擔
    之情，亦全未提出任何佐證，實有可疑。審諸證人即共同被
    告蕭任鋒前開於警詢及原審審理時之證述，尚難僅憑共同被
    告劉國才前開所言，即認被告有共同行竊系爭鋼材之情，業
    經本院論述如前，是檢察官徒以共同被告空言指述被告與共
    同被告為主謀一語，即認被告與劉國才、蕭任鋒有犯意聯絡
    、行為分擔，亦屬無由。
　㈢至證人賴彥維雖證稱：第一車係由阿國（即劉國才）給伊薪
    水，第二車是開雅哥汽車那位（即被告）給伊等語（見偵查
    卷第75頁、原審卷㈠第298頁），然被告於原審業已陳稱其僅
    係帶共同被告劉國才轉交報酬給證人賴彥維等語（見原審卷
    ㈠第140頁），且承前所述，本案被告係因認為有利可圖，方
    臨時決意接受被告劉國才運來之系爭鋼材，並請證人陳世明
    商借場地給其存放，而被告與共同被告劉國才間就系爭鋼材
    究由被告交付多少價金與被告劉國才乙節，本有齟齬，則其
    等就支付與證人賴彥維之費用，究應由何人支付，本有多種
    可能，尚難僅以被告有交付一車之車資給證人賴彥維，即遽
    認與劉國才、蕭任鋒就竊取系爭鋼材有犯意聯絡、行為分擔
    ，是檢察官上訴意旨執此指摘原審判決認事用法尚有未恰，
    亦難認有理。
　㈣綜上，原審參酌卷內各項證據相互勾稽，而為綜合判斷、取
    捨，認檢察官所提證據均不足證明被告有公訴意旨所指之結
    夥三人以上竊盜犯行，其所為論斷從形式上觀察，亦難認有
    違背經驗法則、論理法則，或有其他違背法令之情形，並經
    本院補充說明如上所述。是檢察官上訴理由所指摘各點，僅
    係對原審之證據取捨及心證裁量再事爭執，復未於本院審理
    時提出新事證或指明調查方法以證明被告有起訴書所載之竊
    盜犯行，無從使本院形成被告有罪之心證，尚難遽以前揭情
    詞，而為不利被告之認定，與證明犯罪所要求之嚴格證明程
    序，須達無合理懷疑之確信程度尚不相當，是檢察官上訴無
    理由，應予駁回。
六、被告經本院合法傳喚，無正當之理由不到庭，爰不待其陳述
    ，逕以一造辯論而為判決。　　
據上論斷，應依刑事訴訟法第368條、第371條，判決如主文。
本案經檢察官王乙軒提起公訴，檢察官馬凱蕙提起上訴，檢察官
陳玉華到庭執行職務。　　　
中　　華　　民　　國　　111 　年　　3 　　月　　8 　　日
     　　　　　　 刑事第三庭  審判長法　官  張惠立
                                    法　官  廖怡貞
                                    法　官  鄭昱仁
以上正本證明與原本無異。
不得上訴。
                                    書記官  劉靜慧　　
中　　華　　民　　國　　111 　年　　3 　　月　　9 　　日